【裁判字號】    89,台上,5401
【裁判日期】    890914
【裁判案由】    盜匪
【裁判全文】
最高法院刑事判決                              八十九年度台上字第五四○一號
    上  訴  人  甲○○  女
右上訴人因盜匪案件，不服台灣高等法院台中分院中華民國八十九年六月十三日第二
審更審判決（八十九年度重上更(二)字第七號，起訴案號：台灣台中地方法院檢察署八
十四年度偵字第六五七九號），提起上訴，本院判決如左：
    主  文
原判決撤銷，發回台灣高等法院台中分院。
    理  由
本件原判決認定上訴人甲○○係陳秋璋（另案判處罪刑確定）之女友，基於與陳秋璋
共同意圖為自己不法所有之概括犯意，先於民國八十三年七月二十一日十六時許，在
台北市○○○路○段與民權東路口，由上訴人與陳秋璋共同持有制式黑色四五手槍壹
把、制式四五手槍壹把，及可供軍用之子彈三顆，趁被害人林莉下車之際，由陳秋璋
以手槍抵住林莉，陳秋璋並進入林莉所駕駛之ＢＯ－一一五八號自用小客車，命林莉
坐到駕駛座旁別動，由陳秋璋駕駛林莉之車，上訴人駕另一部車尾隨在後，以此強暴
方法，使林莉不能抗拒，而使林莉交付其所有價值新台幣（下同）十五萬元之翡翠戒
指一枚、值二萬元之手錶一只、金項鍊一條及耳環一個。並迫使林莉前往台北縣永和
市玉山銀行自動提款機提領三萬五千元交付，又迫使其將上開自用小客車典當得款二
十萬元交付。又於同年七月二十六日十六時二十分許，至台北市○○路○段一八一巷
十七弄口時，由陳秋璋持槍抵住康金珠，上訴人令康金珠下車，以此強暴方式，使康
金珠不能抗拒而取康金珠所有之ＤＨＱ－八○五號機車。騎至台北市○○○路十一巷
八十九號前，見林俊辰駕駛ＭＩ－一九八五號自用小客車，即拋棄機車以同一方法共
同強盜該自用小客車，駕駛至同巷五十號前因撞及路邊停放之柯仁焜、張水順所有之
ＢＤ－四九二七號及ＥＦ－二四二六號自用小客車（毀損部分未據告訴）始棄車逃逸
。經警在其懸掛ＮＪ－九○三三號之ＢＭＷ自用小客車上及溫莎大飯店六○一號房內
查獲散彈槍、中共黑星手槍、轉輪手槍各一支、子彈三十六顆、海洛因淨重三十八‧
八四公克、安非他命吸食器一個。同年十月三日，在台南縣永康市○○○街中華釣蝦
場，逮獲陳秋璋，並查獲其持有之制式黑色四五手槍壹把，制式四五手槍壹把，子彈
三顆，上訴人於八十三年十月七日一時許向台中市警察局刑警隊投案等情。因而撤銷
第一審關於強盜部分之科刑判決，改判依想像競合犯及牽連犯關係，從一重論處上訴
人甲○○共同連續意圖為自己不法所有，以強暴致使不能抗拒，而取他人之物罪刑，
固非無見。
惟查：(一)、原判決對於上訴人與陳秋璋如何共同持有制式黑色四五手槍壹把、制式四
五手槍壹把，可供軍用之子彈三顆，趁被害人林莉下車之際，由陳秋璋以手槍抵住被
害人，陳秋璋並進入被害人車內，命被害人坐到駕駛座旁別動，由陳秋璋駕駛被害人
之ＢＯ－一一五八號自用小客車，上訴人則駕另一部車尾隨在後，以此強暴方法，使
被害人不能抗拒，交付其所有之翡翠戒指等財物；及上訴人既駕另一部車，又如何迫
使被害人前往永和市玉山銀行提款機提領三萬五千元，並迫使被害人將所有之上開自
用小客車典當二十萬元交付，均未於事實欄內明白認定，詳細記載，自不足為適用法
律及判斷其適用法律是否適當之根據。(二)、盜匪所得之財物應發還被害人，為懲治盜
匪條例第七條第一項所明定。是盜匪所得財物除已費失或事實上已經發還者外，應於
裁判同時併為發還之諭知，始屬適法。原判決依懲治盜匪條例第五條第一項第一款論
處上訴人罪刑，關於劫取被害人之財物，則以翡翠戒指一枚、手錶一只、金項鍊一條
及耳環一個、現金三萬五千元，應發還被害人林莉，至其他劫得之財物，已為被害人
領回，……毋庸再為發還之諭知云云。然據原判決事實欄所載共同被告陳秋璋逼使被
害人林莉將其所有之ＢＯ－一一五八號自用小客車典當二十萬元交付，原判決並未於
事實欄為已費失之認定，乃竟不為發還之諭知，顯屬於法有違。上訴意旨雖未指摘及
此，惟為本院得依職權調查之事項，應認原判決仍有撤銷發回更審之原因。又原判決
不另為諭知無罪部分，本乎審判不可分原則，應併予撤銷發回，合予明。
據上論結，應依刑事訴訟法第三百九十七條、第四百零一條，判決如主文。
中      華      民      國    八十九    年      九      月     十四     日
                              最高法院刑事第三庭
                                  審判長法官  洪  清  江
                                        法官  吳  昆  仁
                                        法官  陳  世  雄
                                        法官  楊  商  江
                                        法官  洪  佳  濱
      右正本證明與原本無異
                                              書  記  官
中      華      民      國    八十九    年      九      月     十八     日
                                                                   Ｍ


司法院資訊處製作；財團法人民間司法改革基金會備份。
